【裁判字號】    98,消債更,27
【裁判日期】    981224
【裁判案由】    更生事件
【裁判全文】
臺灣士林地方法院民事裁定            98年度消債更字第27號
債  務  人  甲○○
代  理  人  林文凱律師
上列當事人聲請更生事件，本院裁定如下：
    主  文
債務人甲○○自中華民國九十八年十二月二十八日十七時起開始
更生程序。
命司法事務官進行本件更生程序。
    理  由
一、按債務人與金融機構協商成立者，不得聲請更生或清算，但
    因不可歸責於己之事由，致履行顯有重大困難者，不在此限
    。本條例施行前，債務人依金融主管機關協調成立之中華民
    國銀行公會會員辦理消費金融案件無擔保債務協商機制與金
    融機構成立之協商，準用前項之規定，消費者債務清理條例
    第151 條第5 項、第6 項分別定有明文。次按，債務人不能
    清償債務或有不能清償之虞，且無擔保或無優先權之債務總
    額未逾新臺幣（下同）1,200 萬元者，於法院裁定開始清算
    程序或宣告破產前，得向法院聲請更生，觀諸同條例第3 條
    、第42條第1 項規定自明。又法院開始更生程序之裁定，應
    載明其年、月、日、時，並即時發生效力。法院開始更生或
    清算程序後，得命司法事務官進行更生或清算程序，必要時
    得選任律師、會計師或其他適當之自然人或法人一人為監督
    人或管理人，復為同條例第45條第1 項、第16條所明定。
二、本件聲請意旨略以：伊有不能清償債務之情事，前曾於民國
    95年10月間依中華民國銀行公會會員辦理消費金融案件無擔
    保債務協商機制與金融機構成立協商，協商條件為自95年11
    月起，分60期，利率9.88% ，每月還款7,900 元。惟伊於協
    商每月薪資僅2 萬7,000 元，且遭未參與協商之福灣企業股
    份有限公司聲請法院強制執行扣薪1/3 。故伊確係因不可歸
    責於己，致履行協商條件顯有重大困難。且伊無擔保或無優
    先權之債務總額66萬6,045 元，未逾1,200 萬元，復未經法
    院裁定開始清算程序或宣告破產，爰向本院聲請更生等語。
三、查債務人甲○○所主張之上開事實，有其全國財產稅總歸戶
    財產查詢清單、中華民國銀行公會員辦理消費金融案件無擔
    保債務協商機制協議書暨無擔保債務還款計畫、財政部臺北
    市國稅局95、96年度綜合所得稅各類所得資料清單、全戶戶
    籍謄本、財團法人金融聯合徵信中心當事人綜合信用報告－
    協商前置專用債權人清冊、97年1 月至4 月薪資明細、98年
    1 月至3 月薪資單、勞工保險被保險人投保資料表、97年度
    綜合所得稅結算申報所得資料參考清單、本院97年4 月7 日
    士院木97執勇字第13511 號執行命令等件為證（見本院卷第
    9 、14至18、35、36、38至40、58至61、77、116 、131 、
    132 頁），核閱屬實，堪認為真正。是以債務人每月收入2
    萬7,000 元計算，扣除強制執行金額9,000 元（計算式：27
    000/3=9000）後，實際收入為1 萬8, 000元，再參酌內政部
    主計處公布98年度臺北市最低生活費1 萬4,558 元等情，則
    債務人之每月實際收入1 萬8,000 元扣除協商還款金額7,90
    0 元後，僅餘1 萬100 元，實不足以支應其最低生活必要支
    出，足認債務人係因不可歸責於己之事由，致履行協商條件
    顯有困難。此外，復查無債務人有消費者債務清理條例第6
    條第3 項、第8 條或第46條各款所定駁回更生聲請之事由存
    在，則其聲請更生，應屬有據。揆諸首揭規定及說明，應予
    開始更生程序，並命司法事務官進行本件更生程序。
四、爰裁定如主文。
中    華    民    國    98    年    12    月    24    日
                  民事第一庭  法      官  古振暉
上為正本係照原本作成。
本件不得抗告。
中    華    民    國    98    年    12    月    24    日
                              書  記  官  羅伊安

司法院資訊處製作；財團法人民間司法改革基金會備份。
